臺灣士林地方法院民事判決　九十年度婚字第三七○號
　　原　　　告　乙○○
　　被　　　告　甲○
右當事人間離婚事件，本院判決如左：
    主    文
原告之訴駁回。
訴訟費用由原告負擔。
    事實及理由
一、原告起訴主張：兩造年事均高，惟結婚多年，感情不睦，被告凶悍成性，於民國
    （下同）七十七年間嚴重傷害原告生殖器，原告雖曾告訴，惟念及夫妻之情而撤
    回，又被告離家十九年，音訊杳然，原告現已老邁、惡疾纏身、下半身癱瘓、行
    動不變，恐遭被告傷害，兩造既已無夫妻之情，顯難繼續維持婚姻；再被告自七
    十七年間傷害原告後離家迄今多年，八十四年間原告訴請履行同居義務，和解成
    立，然被告仍未履行同居義務，在九十年間曾經返家，但也藉故大吵或縱火滋事
    ，並無同居之意，乃以惡意遺棄之意離開原告；又被告四處散播謠言指原告與多
    名女子相姦，開設廟堂騙財騙色，致原告精神痛苦，受其不堪同居之虐待。為此
    ，依民法第一千零五十二條第一項第五款、第三款及第二項，訴請判決准予兩造
    離婚。並提出戶籍謄本一件，及聲請訊問證人劉美華、黃陳夜合為證，及調閱八
    十四年間兩造間履行同居義務案卷及向台灣士林地方法院檢察署函調七十七年間
    前後被告傷害原告之偵查卷。
二、被告則抗辯：原告曾將伊打地滿身是血，伊不敢回去，這段期間是住在長子家中
    幫忙照顧孫子，並非音訊全無。又履行同居義務事件和解成立後，伊有意回去，
    但遭一名叫劉美華的女子阻撓，並恐怕再遭原告毆打，而無法回去。否認有毆打
    原告、縱火及造謠原告與人相姦等情事，乃原告將財產贈與劉女，其提起本件訴
    訟無非想與劉女在一起等語。並提出被打照片、贈與契約書、認證書各一為證，
    並聲請訊問證人洪直、劉昌記、洪通連為證，請求判決駁回原告之訴。
三、原告主張兩造為夫妻關係現仍存續中，八十四年間曾起訴請求被告履行同居義務
    成立和解，惟被告迄今尚未履行等事實，業據提出戶籍謄本為證，並經本院依其
    聲請調閱本院八十四年婚字第二三六號履行同居義務案卷屬實，被告復未爭執，
    自堪信為真正。
四、惟查，夫妻固有履行同居之義務，然果有不能同居之正當理由者，亦非絕對禁止
    別居。本件原告曾經訴請被告履行同居義務，經本院八十四年婚字第二三六號成
    立和解，和解方案為「一、被告願與原告同居。二、原告保證不會毆打被告。三
    ，原告其餘請求拋棄。三、訴訟費用各自負擔。」，是依該和解內容，被告自有
    履行同居之義務，惟證人即兩造之子劉昌記證稱「在前案吵架時被告就有時回家
    住有時和我住，訴訟前七十四年至八十四年期間和我住，訴訟中有時住我處幫我
    帶小孩」、「我是知道有一個女子叫劉美華，整天都在我家活動，和原告同進同
    出，可以說看到原告就看到她」；證人即被告之兄洪直證稱「（這六、七年間被
    告有回去原告家？）有回去，原告不讓她進門，時間不記得，但有好多次。」、
    「（如何不讓她進去？）不准進門說要離婚」、「（劉美華有不讓被告回來？）
    劉是有說『你若回來她歹做人』，『她』是指劉美華」、「（原告和劉美華感情
    如何？）二人感情好，比夫妻還好，吃住均在一起」；證人即被告之弟洪通連證
    稱「劉美華住在原告處，和原告一起出出入入」、「這幾年被告住娘家、兒子處
    、姐妹家，姐妹是住南部，四處流浪，生活費用大都兒子給，被告有要回去住，
    但無法回去」等語（以上均見本院九十一年一月二十四日筆錄）。足證，和解成
    立後，被告有意履行和解內容，而原告與訴外人劉美華一再阻撓被告回家同居。
    是被告抗辯其非音訊杳然，其有未履行同居義務之正當理由，即屬可信。原告主
    張被告於九十年間返家，惟藉故大吵或縱火滋事，無履行同居義務之主觀意願云
    云，雖據證人黃陳夜合結證稱「（被告）很少回去，有回去是回廟隔壁她的娘家
    ，這二十幾年間大約回廟一、二次。有二次回廟，有一次回到廟燒香一大把弄得
    廟都是煙，煙把我眼睛燻得睜不開，我告訴其大嫂後，第二次就沒再燒那麼多香
    ，但她每次香都燒一大把，此後就沒再回來」、「正確日期我不記得，我在廟裡
    忙上忙下，不記得那麼多」；證人劉美華結證稱「（被告燒香）燒到煙多到路都
    看不見」等語（均見本院九十年十二月二十七日筆錄），姑不論證人黃陳夜合無
    法證明其所述事實即為原告所主張九十年間被告返家所發生之情事，其與證人劉
    美華證述情形也不過得認定被告燒香數量過多造成煙霧迷漫，與原告主張被告返
    家縱火滋事一節並不相符。是原告主張被告無履行同居義務之意願，乃屬惡意遺
    棄，依民法第一千零五十二條第一項第五款請求離婚，即難成立。
五、再按「上訴人誣稱其夫與人通姦，使之感受精神上之痛苦，致不堪繼續同居，不
    得謂非民法第一千零五十二條第三款所稱之不堪同居之虐待」，最高法院四十年
    台上字第一二七六號固有判例，本件證人劉美華雖結證稱「被告點名過的女子有
    黃笑、劉清玉，被告四處講原告騙財騙色」等語（見本院九十年十二月二十七日
    筆錄），然前述洪直等三名證人均證稱劉美華與原告經常為伴，證人劉美華亦證
    稱「我都住在廟裡，知道這些事，原告均我們照顧」（同前揭筆錄），顯見劉女
    與原告關係密切，甚且二人尚有贈與關係，此有被告提出之贈與契約書、認證書
    各一件可佐，顯示證人劉女與原告間之利害與共，是證人劉女之證詞難期客觀公
    正，尚不足以全然採信。又所謂誣稱夫與人通姦，應指明知為不實之事項而故予
    杜撰捏造而言，原告與劉美華既然朝夕共處，被告身為配偶，難免心生疑竇而有
    所責難，被告主觀認為原告請求離婚意在與劉女交往，亦屬情理之常，尚不足以
    認定被告誣稱原告與人通姦，而施以精神上不堪同居之虐待。是以，原告依民法
    第一千零五十二條第三款規定，請求離婚，亦屬乏據。
六、末查，原告主張七十七年間遭被告嚴重傷害一節，經依聲請調閱相關案卷，惟據
    查並無該等案件繫屬於檢察署或法院，此有本院被告前科紀錄及執行完畢日期查
    詢表一件附卷可憑，原告又未舉證證明為真，自難成立。又原告主張被告離家十
    九年，音訊杳然一節，已經審酌如前，而民法第一千零五十二條第二項規定難以
    維持婚姻之重大事由，須係同條第一項所列十款原因以外之事由，始足當之，同
    一事由不構成該十款所列要件者，即無再依該條第二項規定訴請離婚之餘地。被
    告以被告離家多年，惡意遺棄為由請求離婚既難成立，已殊無依同條第二項請求
    離婚之可能。是以，原告依民法第一千零五十二條第二項請求離婚，仍屬無據。
七、從而，原告依第一千零五十二條第一項第三款、第五款及同條第二項請求准予兩
    造離婚，均無理由，應予駁回。
八、據上論結，本件原告之訴為無理由，依民事訴訟法第七十八條判決如主文。
中　　　華　　　民　　　國　　九十一　　年　　　二　　　月　　二十六　　日
                                      臺灣士林地方法院民事第三庭
~B法　　　官　李玉卿
右為正本係照原本作成。
如對本判決上訴應於判決送達後廿日內向本院提出上訴狀。
中　　　華　　　民　　　國　　九十一　　年　　　三　　　月　　　一　　　日
~B法院書記官　楊樠株
